臺灣高等法院刑事判決　　　　　　　　　　　　　九十一年度上訴字第二四八六號
　　上　訴　人　臺灣臺北地方法院檢察署檢察官
　　被　　　告　甲○○
　　選任辯護人　陳志忠
　　　　　　　　楊佳璋
右上訴人因被告違反毒品危害防制條例案件，不服臺灣臺北地方法院九十年度訴字第
三八五號，中華民國九十一年七月二十四日第一審判決（起訴案號：臺灣臺北地方法
院檢察署八十九年度偵字第二○五五二號），提起上訴，本院判決如左：
    主  文
上訴駁回。
    理  由
一、公訴意旨略以：被告甲○○明知第二級毒品安非他命係毒品危害防制條例所規定
    之第二級毒品，不得販賣或轉讓，竟於民國八十九年十月十五日，在臺北市中山
    區○○○路一○七巷十號月球飯店二○六室內，以每包新台幣（下同）一千元之
    代價，轉讓第二級毒品安非他命予梁瑋文施用（梁瑋文涉嫌施用毒品部分，經本
    院裁定送觀察勒戒後，認無施用毒品傾向，業經臺灣臺北地方法院檢察署檢察官
    以八十九年毒偵字第三一九三號不起訴處分在案），嗣於同月十六日十八時三十
    分，在上址為警查獲，並扣得第二級毒品安非他命一包（淨重○．二公克），因
    認被告涉犯毒品危害防制條例第八條第二項之轉讓第二級毒品罪嫌等語。
二、按犯罪事實應依證據認定之，無證據不得推定其犯罪事實，刑事訴訟法第一百五
    十四條定有明文。又認定不利於被告之事實，須依積極證據，苟積極證據不足為
    不利於被告事實之認定時，即應為有利於被告之認定，更不必有何有利之證據；
    且刑事訴訟法上所謂認定犯罪事實之積極證據，係指適合於被告犯罪事實之認定
    之積極證據而言，雖不以直接證據為限，間接證據亦包括在內，然而無論直接或
    間接證據，其為訴訟上之證明，須於通常一般之人均不致有所懷疑，而得確信其
    為真實之程度者，始得據為有罪之認定，倘其證明尚未達到此一程度，而有合理
    之懷疑存在時，自不能以推測或擬制之方法，以為有罪裁判之基礎，最高法院三
    十年度上字第八一六號、二十九年度上字第三一○五號、四十年度台上字第八六
    、七十六年度台上字第四九八六號判例可資參照。
三、公訴人認被告涉犯毒品危害防制條例第八條第二項轉讓第二級毒品罪嫌，無非以
    被告甲○○於臨檢、警訊及檢察官初次偵訊時坦承犯行不諱，核與證人梁瑋文於
    警訊、檢察官初次偵訊中證述之情節相符，並有第二級毒品安非他命一小包（淨
    重０‧二公克）扣案足憑，為其主要論據。訊據被告甲○○堅決否認有何轉讓第
    二級毒品犯行，辯稱：係透過男友張峻偉之介紹認識梁瑋文，二人並不熟，通常
    是張峻偉與梁瑋文約好見面，伊陪同張俊偉才會見到梁瑋文，八十九年十月十五
    日凌晨張俊偉帶伊到臺北市○○○路一０七巷十號月球飯店二０六室打電動玩具
    ，打玩電動之後伊就去睡覺，警察臨檢時二０五室時除伊、張峻偉及梁瑋文外，
    還有二名伊不認識的男子在場，警察查獲安非他命後表示除承租二０六室的梁瑋
    文要帶回警局，還要有一人出面頂安非他命為其所有，其他人才會沒事，大家慫
    恿張峻偉出來頂，伊因擔心男友張峻偉還在保護管束中，所以自告奮勇出來頂，
    警察便帶伊及梁瑋文回警局，伊在警局說曾多次販賣安非他命都是編出來的，因
    伊沒有吸食，只能講伊販賣，所以於檢察官初次偵訊中亦不敢說真話，伊未曾施
    用安非他命，也從未轉讓安非他命予梁瑋文等語。經查：
  (一)警方於八十九年十月十六日下午六時三十分許，在台北市中山區○○○路一○七
    巷十號「月球飯店」第二○六號房間床頭櫃上扣得吸食器一個及白色粉末一小包
    （淨重○點二公克）及，該粉末一包經臺北市政府警察局中山分局依聯勤二０四
    廠製造之煙毒檢驗Ａ包試劑初步檢驗結果呈安非他命陽性反應，此有臺北市府警
    察局中山分局查獲涉嫌毒品危害防制條例毒品初步鑑驗報告單附卷（參見二○五
    五二號偵查卷第十頁）足憑。該安非他命一小包及吸食器一個為證人梁瑋文所有
    並為其所施用之事實，業據證人梁瑋文於警訊、偵查及原審調查中坦承不諱（參
    見同上偵查卷第六頁反面、第四四頁反面、第七四頁），且證人梁瑋文已為原審
    承辦檢察官聲請法院裁定送觀察勒戒後，認無繼續施用之傾向，而為不起訴處分
    確定，此有台灣台北地方法院檢察署八十九年度毒偵字第三一九三號偵查案卷在
    卷可憑。惟對於上開扣案之安非他命來源，證人梁瑋文先於八十九年十月十六日
    警訊中證稱：扣案安非他命係於八十九年十月十五日凌晨四時許，在月球飯店二
    ０六室以一千元之代價向被告甲○○所購買云云（參見第二○五五二偵查卷第六
    頁反面）；次於八十九年十月十七日檢察官初訊中改證稱：扣案安非他命係甲○
    ○請的，因為之前伊幫她還人家一千元等語（參見八十九年度毒偵字第三一九三
    號偵查卷第二四頁）；又於八十九年十一月三十日檢察官復訊中改證稱：扣案安
    非他命是向被告男友張峻偉的朋友「阿德」買的，因為不知道「阿德」全名，而
    「阿德」是被告男友的朋友，所以警方說是張女賣的，被告從未請伊用過安非他
    命或大麻等語（參見同上第三一九三號偵查卷第四六頁、四七頁）；復於原審九
    十年八月十五日、九十一年三月二十八日調查中結證稱：在八十九年十月十二、
    十三日左右，張俊偉朋友來月球飯店要債，張峻偉沒有錢還，伊幫忙還二千元，
    張峻偉朋友說不能讓伊吃虧，便拿了一包安非他命給他，伊於偵訊中所說的被告
    男友朋友「阿德」就是指謝宗哲等語（參見原審卷第七五頁、第一七一頁）。則
    證人梁瑋文迭於警訊、偵查及原審調查中就扣案安非他命究為何人所提供？有無
    支付對價？及取得之經過等重要事項前後供述不一，實有可疑。公訴人雖以證人
    梁瑋文於八十九年十一月三十日檢察官複訊中改稱：扣案安非他命是向被告男友
    張峻偉的朋友「阿德」購買係迴護被告之詞不足採信，然查證人梁瑋文於警訊時
    供稱扣案安非他命是以一千元向被告所「購買」，核與於檢察官初訊改稱扣案毒
    品是被告「請的」亦顯不相符，公訴人何以採信該不符之證述？亦有可議，況證
    人梁瑋文之證詞於警訊至檢察官初訊短短一日之間竟有如此顯著之矛盾，其證詞
    之可信度即堪慮，而扣案之安非他命又為證人梁瑋文證稱為其所有，已如上述，
    實難僅依該扣案之安非他命一小包及證人梁瑋文前後迥異且顯有瑕疵之證詞即遽
    認證人梁瑋文所有扣案安非他命一小包確係被告所轉讓，自甚明確。
  (二)被告於警訊中雖供稱：伊曾先後五、六次向阿德購買安非他命，而最近三次分別
    為於同月九日晚間在中和市○○路附近以一千元、於同月十日凌晨二時許在林森
    北路、長安東路口以一千元、於同月十四日早上七時許在林森北路、長安東路口
    以二千元向「阿德」購買安非他命，並分別以一千元、一千元、二千五百元之代
    價轉賣予「小玲」，但不清楚「阿德」、「小玲」之姓名年籍資料及聯絡方法等
    語（參見同上偵查卷第四至五頁），惟被告甲○○於八十九年十一月二十四日檢
    察官偵訊、原審及本院調查中已否認有販賣安非他命等情，並辯稱：伊係透過男
    友張峻偉之介紹認識梁瑋文，二人並不熟，通常是張峻偉與梁瑋文約好見面，伊
    陪同張俊偉才會見到梁瑋文，八十九年十月十五日凌晨張俊偉帶伊到臺北市○○
    ○路一０七巷十號月球飯店二０六室打電動玩具，打玩電動之後伊就去睡覺，警
    察臨檢時二０五室時除伊、張峻偉及梁瑋文外，還有二名伊不認識的男子在場，
    警察查獲安非他命後表示除承租二０六室的梁瑋文要帶回警局，還要有一人出面
    頂安非他命為其所有，其他人才會沒事，大家慫恿張峻偉出來頂，伊因擔心男友
    張峻偉還在保護管束中，所以自告奮勇出來頂，警察便帶伊及梁瑋文回警局，伊
    在警局說曾多次販賣安非他命都是編出來的，因伊沒有吸食，只能講伊販賣，所
    以於檢察官初次偵訊中亦不敢說真話，伊未曾施用安非他命，也從未轉讓安非他
    命予梁瑋文等語。而被告於警訊中所稱之「阿德」、「小玲」究係何人？並未為
    其供述明確，無從查證，且無安非他命及其他積極證據足資佐證被告上開警訊中
    所述曾與「阿德」、「小玲」多次交易安非他命之事實，尚難認被告此部分之警
    訊自白與事實相符，自難採信。
  (三)被告甲○○於八十九年十月十六日警訊時雖供稱：扣案安非他命係八十九年十月
    十五日凌晨四時許，於月球飯店二０六室以二千元向「阿德」買的，伊再以一千
    元之代價賣給梁瑋文等語（參見第二０五五二號偵查卷第四、五頁），然被告於
    八十九年十月十七日檢察官初訊中又改稱：扣案安非他命是伊請梁瑋文的，並沒
    有收錢等語（參見同上偵查卷第二三頁），該扣案之安非他命究係「販賣」或「
    請」予證人梁瑋文之關鍵事項，被告之供詞於短短一日之間顯有不一，是其自白
    之真實性即有可議；又警方於八十九年十月十六日下午六時三十分許，在月球飯
    店查獲安非他命，除被告、張峻偉及梁瑋文外，尚有熊信焙及另一名叫「小伍」
    的男子在場等情，業據證人梁瑋文及張峻偉於原審調查中結證屬實（參見原審卷
    第四○頁、原審卷第七三頁），而警方於查獲安非他命後，僅將有承認之梁瑋文
    及被告二人帶回警局訊問，亦據證人即查獲員警洪瑞鴻於原審調查中結證明確（
    參見原審卷第八八頁），又證人即被告之男友張峻偉於原審調查中結證稱：伊因
    他案尚在保護管束中，伊女朋友即被告為維護伊，遂主動向警方謊稱梁瑋文之安
    非他命係被告所提供等語（參見原審卷第四一頁），核與證人梁瑋文於原審調查
    中結證稱：警察有說有人出來頂其他人就沒事，被告即出來向警方謊稱提供安非
    他命予伊等情相符（參見原審卷第七六頁），且證人張峻偉確因公共危險案件經
    台灣士林地方法院於八十八年六月二日以八十八年度少護字第二七二號裁定付保
    護管束，亦有本院被告全國前案紀錄表在卷（參見原審卷第二二八頁）足憑，參
    以被告於查獲後所採集之尿液經送台北市立療養院鑑定，並無安非他命陽性反應
    ，此有該院八十九年十月二十四日出具之煙毒尿液檢驗報告書及台北市政府警察
    局中山分局煙毒、麻藥案件證物委驗單影本各一紙附卷（參見同上第二○五五二
    號偵查卷第三三至三四頁）可查，及被告除本件外別無前科紀錄，此有台灣高等
    法院檢察署刑案紀錄簡覆表一份在卷（參見原審卷第七頁）可稽，足認被告上開
    所辯於警訊及檢察官初訊中所言均係袒護男友而出面供稱有販賣及轉讓等情，並
    非無據。
  (四)綜上所述，並無證據證明被告有轉讓安非他命予梁瑋文之犯行，且查無其他積極
    證據足資認定被告有轉讓或販賣第二級毒品安非他命之犯行，自屬不能證明被告
    犯罪。原審認被告犯罪不能證明而為無罪之諭知，認事用法並無不合，檢察官仍
    以被告及證人梁瑋文於警訊、初次偵訊中之供述相符及扣案有安非他命一包為由
    ，認被告有轉讓安非他命之犯行明確因而提起上訴，並無理由，已如上述，應予
    駁回。
據上論斷，應依刑事訴訟法第三百六十八條，判決如主文。
本案經檢察官劉家芳到庭執行職務。
中      華      民      國    九十一    年     十一     月      八      日
                              臺灣高等法院刑事第二十三庭
                                  審判長法  官  黃  瑞  華
                                        法  官  陳  坤  地
                                        法  官  雷  雯  華
右正本證明與原本無異。
如不服本判決應於收受送達後十日內向本院提出上訴書狀，其未敘述上訴之理由者並
得於提起上訴後十日內向本院補提理由書（均須按他造當事人之人數附繕本）。
                                        書記官  陳  思  云
中      華      民      國    九十一    年     十一     月      八      日
